【裁判字號】    98,易,323
【裁判日期】    980527
【裁判案由】    竊盜
【裁判全文】
臺灣桃園地方法院刑事判決               98年度易字第323號
公  訴  人  臺灣桃園地方法院檢察署檢察官
被      告  丙○○
                    （現於臺灣桃園監獄另案執行中）
上列被告因竊盜案件，經檢察官提起公訴（96年度偵字第23996
號），本院判決如下：
    主  文
丙○○結夥三人以上攜帶兇器竊盜，累犯，處有期徒刑壹年。扣
案如附表編號一至三所示之物，沒收。
    犯罪事實
一、丙○○前於民國91年間因恐嚇、妨害公務案件，經臺灣臺中
    地方法院以92年度易字第261 號判決分別判處有期徒刑1 年
    6 月、10月，應執行有期徒刑2 年2 月，嗣經臺灣高等法院
    臺中分院以92年度上易字第929 號判決駁回上訴確定。復於
    93年間因贓物案件，經本院以93年度壢簡字第779 號判決判
    處有期徒刑5 月確定。二案接續執行，於96年2 月17日因縮
    短刑期假釋併付保護管束出監，迄於96年3 月10日縮短刑期
    期滿假釋未經撤銷而執行完畢，竟不知悔改，與綽號「阿亮
    」真實姓名年籍不詳之成年男子及另一名成年男子，共同基
    於意圖為自己不法所有之犯意聯絡，於96年9 月19日凌晨1
    時40分許，結夥三人攜帶其等所有，客觀上足對人之生命、
    身體造成危險之兇器破壞剪及美工刀各1 支，一同前往桃園
    縣中壢市過嶺里6-23號地下1 樓工地，由其中一人攀爬於梯
    子，手上持破壞剪剪斷天花板夾層內之已完成安裝之細電線
    ，其中一人於下方扶穩梯子，並由丙○○持美工刀於旁削下
    電線外皮之方式，竊取永川工程公司所有、戊○○所保管持
    有之細電線1 批（重15公斤，價值約新臺幣（下同）3000元
    ）得手，適逢時任桃園縣政府警察局中壢分局大崙派出所警
    員乙○○、所長丁○○至現場巡邏，經乙○○目擊3 人行竊
    過程而當場查獲丙○○，並扣得如附表所示之物，其餘2 人
    則趁隙逃逸。
二、案經戊○○訴由桃園縣政府警察局中壢分局報請臺灣桃園地
    方法院檢察署檢察官偵查起訴。
    理  由
壹、證據能力部分：
一、按被告之自白，非出於強暴、脅迫、利誘、詐欺、疲勞訊問
    、違法羈押或其他不正之方法，且與事實相符者，得為證據
    ，刑事訴訟法第156 條第1 項定有明文。本案被告丙○○固
    爭執其於96年9 月29日警詢時之自白，係出於警察之刑求，
    並提出天成醫院驗傷（甲診）診斷書影本1 紙為據。然查，
    證人即承辦本案之現任桃園縣政府警察局中壢分局自強派出
    所警員甲○○、高雄市政府警察局新興分局自強路派出所警
    員己○○於本院審理中到庭具結證稱：被告在帶回派出所前
    四肢即有擦傷，渠等於執行職務過程中沒有且未見任何人有
    刑求被告情事，而依被告所供：我一進派出所內就被毆打，
    警察還跟我說他筆錄已經做好了，叫我照筆錄唸，我沒有照
    筆錄唸，他就打我云云，倘被告確有遭警刑求，嗣後既已移
    由檢察官偵訊，大可向檢察官陳明上情，出示傷勢，甚至主
    動提出驗傷聲請，以資保全證據，並使司法機關可以及時依
    法調查處理，惟被告竟不為此圖，未向檢察官陳明遭警刑求
    ，顯有可疑。至於被告提出之診斷證明書，固記載其於96年
    9 月20日前往醫院門診治療，經診斷有下巴、兩前臂、兩手
    挫傷情形，惟依證人即在案發現場逮捕被告之現任桃園縣政
    府警察局中壢分局自強派出所警員乙○○於本院審理中到庭
    證稱：「…我看到3 個竊嫌後，我叫他們不要動，他們3 個
    人看到我以後就跑了，我在後面追，被告是跑在最後的一個
    ，因為當時地下室燈光昏暗，只亮著非常小的小燈，地上又
    有很多廢建材，我看到他跌倒後又爬起來，跌倒又爬起來，
    這樣的情形大概有2 、3 次，後來他跑進一個隔間裡，我也
    跟著追進去，發現他是躲在隔間門的後面，拿著美工刀，並
    露出刀鋒，我拉槍機，並警告他，他看到我拉槍機，又跑，
    我又追他，就被我制服了，我把他用力壓制在地上，他還有
    試圖掙扎要起來，我用力壓他，並當場將被告上手銬。我把
    被告帶到比較亮的地方後，看到他手臂上有傷。」等語，核
    與證人即現任桃園縣政府警察局中壢分局大崙派出所所長丁○○證述之情節一致，而被告亦不否認於逮捕過程中曾為警
    員壓制在地上之情，再互核與證人甲○○、己○○證稱被告
    於抵達派出所製作筆錄前，身上即已有擦傷等情相符，均足
    認被告前開下巴、兩前臂、兩手挫傷係於員警逮捕過程中因
    試圖逃跑不慎跌傷多次而造成，而非如被告所辯，係因製作
    警詢筆錄時遭警員刑求所致。綜上以觀，兼酌被告自始至終
    均未否認警詢筆錄記載之正確性，本院認依檢察官所提出證
    據及前開證人之證詞，均足以證明被告上開警詢自白係出於
    其自由意志，且與事實相符，依刑事訴訟法第156 條第1 項
    規定，應有證據能力。
二、按被告以外之人於審判外之言詞或書面陳述，除法律有規定
    者外，不得作為證據，刑事訴訟法第159 條第1 項固定有明
    文。惟被告以外之人於審判外之陳述，雖不符同法第159 條
    之1 至之4 之規定，而經當事人於審判程序同意作為證據，
    法院審酌該言詞陳述或書面陳述作成時之情況，認為適當者
    ，亦得為證據；當事人、代理人或辯護人於法院調查證據時
    ，知有第159 條第1 項不得為證據之情形，而未於言詞辯論
    終結前聲明異議者，視為有前項之同意，此亦據同法第159
    條之5 規定甚明。除上揭警詢自白外，本件被告、檢察官於
    原審準備程序中均未就其他證據資料之證據能力提出爭執，
    且迄於言詞辯論終結前，亦未就原審所調查之證據主張有刑
    事訴訟法第159 條第1 項不得為證據之情形，應認均已同意
    得作為本案之證據。從而，下述證據資料縱有屬傳聞證據，
    且不符刑事訴訟法第159 條之1 至之4 之規定者，經本院審
    酌各該證據資料作成時之一切客觀情況，認無不適當之情事
    ，均認有證據能力，合先敘明。
貳、實體部分：
一、訊據被告矢口否認有何竊盜犯行，辯稱：伊於案發當日因「
    阿亮」邀約共同前往案發地點找工作、撿破爛，美工刀、破
    壞剪和手套都是現場的，渠等沒有到地下室，也還沒有開始
    撿破爛就被警察查獲云云。然查，前揭犯罪事實，業經證人
    乙○○於本院審理中到庭證稱：「本案是我親自查獲的。當
    時是業者在案發前幾天也被偷了大批電纜線，來我們派出所
    報案多次，我就在案發當日與所長丁○○一同前往現場。到
    了現場之後，我走車道進入地下室，丁○○到後門去看，我
    到達地下室一樓半的時候，聽到有聲音，就看到有三個竊嫌
    在地下樓梯轉彎的地方，其中一個人拿著油壓剪站在梯子上
    面剪電纜線，一個人扶著梯子，另外一個人拿著美工刀削電
    纜線的皮，地上有一堆電纜線，他們站的位置離電纜線非常
    靠近，約只有一個地磚的距離。我馬上叫他們不要動，他們
    3 個人看到我之後就跑了，我後來把被告壓制帶到樓上去，
    就由丁○○跟我會合，再呼叫支援。當時在地下室拿美工刀
    削電纜線皮的人就是在庭的被告，因為在剪電纜線的地方的
    附近有個燈泡，我發現他們的時候，並沒有馬上就上前制止
    ，我有先在旁邊看了約30秒左右，所以認得出來在庭被告就
    是當時拿著美工刀削電纜線皮的犯嫌。偵卷第32頁上方及第
    33頁下方之照片所顯示之電纜線，就是當時他們所剪的，粗
    的電纜線都已經被剪掉了，我當天發現的都是細小的電纜線
    。」等語明確，衡諸該名證人為執行勤務中之警察人員，在
    現場觀察相當時間後始追捕被告，於此之前又無冤仇，自無
    錯認誣枉被告之可能，又其證詞亦與證人丁○○於本院審理
    中證述：「當時我跟乙○○負責執行巡邏勤務，我就跟他說
    今天下雨，竊嫌可能會去現場，我們過去看看，我們到達現
    場之後，乙○○從地下室的正門門口入口處進入，我從面對
    大門右邊的入口處進去，我拿手電筒到處去照，因為該處面
    積很大，找了一陣子沒有發現什麼竊嫌，我就從原來入口處
    出來，我就聽到乙○○用無線電叫我，並用喊的很大聲，我
    就跑過去看，就看到乙○○帶著竊嫌上來，並且也將被告上
    了手銬，當時乙○○跟竊嫌都很喘。」等情相符，另有證人
    戊○○於警詢之證述、現場照片13張、贓物認領保管單1 張
    及扣案如附表所示物品在卷，且與被告於警詢中之自白相符
    ，本案事證明確，應認被告確實與「阿亮」等2 人共同前往
    案發地點，持美工刀、破壞剪等器具共同行竊，應無疑義。
    至被告抗辯伊係至現場找工作、撿破爛而非行竊云云，惟被
    告等3 人持破壞剪剪斷並竊取案發現場電纜線之情，業據證
    人乙○○證述明確，已如前述，而案發當時係屬午夜凌晨時
    分，地點又屬燈光昏暗空無一人之建物地下室工地，被告空
    言辯稱渠等係前往該處找工作、撿破爛，顯與常情有違，係
    屬犯後脫免卸責之詞，併此敘明。綜前所述，應認本案事證
    明確，被告犯行應堪認定，而應予依法論科。
二、按刑法第321 條第1 項第3 款之攜帶兇器竊盜罪，係以行為
    人攜帶兇器竊盜為其加重條件，此所謂兇器，其種類並無限
    制，凡客觀上足對人之生命、身體、安全構成威脅，具有危
    險性之兇器均屬之，且祇須行竊時攜帶此種具有危險性之兇
    器為已足，並不以攜帶之初有行兇之意圖為必要（最高法院
    79年台上字第5253號判例要旨可供參照）。查被告與共犯「
    阿亮」等三人行竊時持有破壞剪、美工刀各1 支行竊，業經
    本院認定如前，而該破壞剪、美工刀屬金屬材質，在客觀上
    足以對他人之生命、身體（如頸部、眼睛等）、安全構成威
    脅，顯係具有危險性，自屬兇器無誤，故核被告所為，係犯
    刑法第321 條第1 項第3 款、第4 款之結夥三人以上，攜帶
    兇器竊盜既遂罪。檢察官固於本案漏論被告有刑法第321 條
    第1 項第4 款之「結夥三人以上而犯之」之加重條件，然此
    與檢察官起訴書所載論罪法條為同一條項，是此部分即無庸
    變更起訴法條，併此敘明。又被告與真實年籍姓名不詳綽號
    「阿亮」之成年男子及另一名真實姓名年籍不詳之成年男子
    3 人就上開犯罪行為有犯意聯絡、行為分擔，應論以共同正
    犯。被告前於91年間因恐嚇、妨害公務案件，經臺灣臺中地
    方法院以92年度易字第261 號判決分別判處有期徒刑1 年6
    月、10月，應執行有期徒刑2 年2 月，嗣經臺灣高等法院臺
    中分院以92年度上易字第929 號判決駁回上訴確定。復於93
    年間因贓物案件，經本院以93年度壢簡字第779 號判決判處
    有期徒刑5 月確定。二案接續執行，於96年2 月17日因縮短
    刑期假釋併付保護管束出監，迄於96年3 月10日縮短刑期期
    滿假釋未經撤銷而執行完畢，有被告刑案資料查註紀錄表1
    份在卷可按，其受有期徒刑執行完畢，5 年內故意再犯本件
    最重本刑為有期徒刑以上之罪，為累犯，應依刑法第47條第
    1 項規定加重其刑。爰審酌被告尚值壯年，竟不思以正當手
    段獲取財物，反運用智慧於不當之途，竊取電纜線變賣換取
    現金供己用，造成被害人之損害，並量及所竊取財物之價值
    等，犯後未能知所悔悟一切情狀，量處如主文所示之刑。
三、末按刑法第38條第3 項係規定「犯罪行為人」所有供犯罪所
    用之物，得宣告沒收，並非規定屬「被告」所有之物，始得
    宣告沒收，而共同正犯於意思聯絡範圍內，組成一共犯團體
    ，團體中之任何成員均為「犯人」，供犯罪所用之物，只要
    屬於「犯人」所有，均得宣告沒收，不以必屬於本件被告所
    有者為限（參照最高法院92年度台上字第787 號判決），此
    即刑法學理上「共犯連帶沒收」理論，是數人共同犯罪之情
    形時，就因犯罪依法沒收之物，不論究係為共犯何人所有，
    就各共犯之判決均應宣告沒收之從刑至明。基此，扣案如附
    表編號一至三所示之物，為被告與「阿亮」等2 人共犯本件
    犯罪所用之物，業經本院認定如前，是依上開之最高法院判
    決意旨及說明，應為沒收之宣告，末此說明。
據上論斷，依刑事訴訟法第299 條第1 項前段，刑法第28條、第
321 條第1 項第3 款、第4 款、第47條第1 項、第38條第1 項第
2 款，刑法施行法第1 條之1 第1 項，判決如主文。
本案經檢察官柯博齡到庭執行職務。
中    華    民    國    98    年    5     月    27    日
                  刑事第五庭  審判長法  官  潘 政 宏
                                    法  官  江 春 瑩
                                    法  官  張 詠 晶
以上正本證明與原本無異。
如不服本判決應於收受本判決後10日內向本院提出上訴書狀，並
應敘述具體理由，如未敘述上訴理由者，應於上訴期間屆滿後20
日內補提理由書狀於本院（均須按他造當事人之人數附繕本）「
切勿逕送上級法院」。
                                    書記官  王 峻 宏
中    華    民    國    98    年    5     月    27    日
附錄本案論罪科刑依據之法條：
中華民國刑法第321條（加重竊盜罪）
犯竊盜罪而有左列情形之一者，處6 月以上、5 年以下有期徒刑
：
一、於夜間侵入住宅或有人居住之建築物、船艦或隱匿其內而犯
    之者。
二、毀越門扇、牆垣或其他安全設備而犯之者。
三、攜帶兇器而犯之者。
四、結夥三人以上而犯之者。
五、乘火災、水災或其他災害之際而犯之者。
六、在車站或埠頭而犯之者。
前項之未遂犯罰之。
附表
┌──┬──────┬──────┐
│編號│品        名│數        量│
├──┼──────┼──────┤
│ 一 │破壞剪      │1支         │
├──┼──────┼──────┤
│ 二 │美工刀      │1支         │
├──┼──────┼──────┤
│ 三 │手套        │1雙         │
├──┼──────┼──────┤
│ 四 │電纜線      │重15公斤    │
└──┴──────┴──────┘


司法院資訊處製作；財團法人民間司法改革基金會備份。
